【裁判字號】    97,智,12
【裁判日期】    970916
【裁判案由】    損害賠償（專利權）
【裁判全文】
臺灣臺中地方法院民事判決                97年度智字第12號
原      告  甲○○
訴訟代理人  丁○○
            楊承彬    律師
被      告  乙○○
訴訟代理人  丙○○
上列當事人間請求損害賠償（專利權）事件，於民國97年9月2日
言詞辯論終結，本院判決如下：
    主      文
被告應給付原告新臺幣貳拾陸萬零捌佰元，及自民國九十七年三
月二十七日起至清償日止，按週年利率百分之五計算之利息。
原告其餘之訴駁回。
訴訟費用新台幣陸仟伍佰元由被告負擔二分之一，餘由原告負擔
。
本判決原告勝訴部分得假執行。但被告如以新臺幣貳拾陸萬零捌
佰元為原告預供擔保後，得免為假執行。
原告其餘假執行之聲請駁回。
    事實及理由
一、兩造之主張：
  (一)原告起訴主張：
    1.原告為新式樣第087487號「皮箱角輪」之專利權人，專利
      期間自民國92年10月21日起至103年6月23日。及新型第19
      1862號「旅行箱拖架底座結構改良」專利權人，專利期間
      自91年7月11日起至101年7月30日。嗣原告於94年8月間，
      將上開新型及新式樣專利授權予被告製造、銷售並運用於
      被告所製造之旅行箱產品上，依兩造簽訂之授權書第3條
      約定，被告應依產銷數量給付原告每個產品50元之權利金
      予原告，並由原告提供專利吊牌予被告使用，供其吊掛於
      所產銷之旅行箱產品上。詎料，被告自94年8月份起即未
      支付原告任何授權費用，並擅自偽造與原告前所提供吊牌
      相類似之專利權之吊牌，使用於被告交付家福股份有限公
      司販售之旅行箱產品上，是原告自得請求被告給按其銷售
      旅行箱數量，以每個50元計算之權利金。
    2.被告雖抗辯已給付原告320,000元之授權金等語；惟被告
      所指之320,000元並非支付本件系爭專利之授權費用；蓋
      其給付之時間是兩造94年8月22日簽訂系爭授權書前，分
      別於93年12月23日前由被告交付原告1紙面額120,000元、
      發票日為94年1月30日之支票；於94年6月7日前由被告交
      付原告面額160,000元、40,000元，發票日均為94年7月25
      日之支票各1紙，且各該支票均在兩造簽訂前開授權書前
      已兌現，可認被告給付原告320,000元之目的，與本件原
      告請求給付94年8月22日至97年2月8日止之專利授權費用
      無關。蓋被告雖一再辯稱其給付之320,000元是預付本件
      系爭專利之授權費用，然被告是給付完畢320,000元後，
      始與原告簽訂本件系爭專利授權書，在兩造簽訂授權書前
      ，尚未約定授權金之給付數額及方式，被告豈有可能預先
      給付授權金；又如前所述該320,000元，被告是先於93年1
      2月23日給付120,000元，再於94年6月7日給付200,000元
      ，果如被告所言其給付是將來被告使用原告專利之授權金
      ，則被告於93年12月23日所交付之120,000元，尚未因使
      用原告之專利而予以扣抵前，被告又怎可能再另行給付20
      0,000元予原告，由此可證，被告抗辯其給付原告320,000
      元是為給付本件系爭專利之授權金等語，與事實不符。
    3.對於被告抗辯其自簽訂前項授權書後，迄今共生產5216個
      使用原告所有系爭專利之皮箱，並交由家福股份有限公司
      販售之事實不爭執。爰依兩造專利授權契約之法律關係，
      請求被告給付授權金等語。並聲明：
      (1)被告應給付原告600,000元，及自起訴狀繕本送達翌日
        即97年3月27日起至清償日止，按週年利率5%計算之利
        息。
      (2)願供擔保為假執行之宣告。
  (二)被告則以：
    1.被告雖與原告就新式樣第087487號及新型第191862號兩件
      專利簽訂授權書，然被告只使用原告之新式樣第087487號
     「皮箱角輪」專利權，並未使用原告之新型第191862號「
      旅行箱拖架底座結構改良」專利權。且迄今被告亦僅共生
      產5216個使用原告所有新式樣第087487號專利之皮箱，並
      以新景皮件有限公司出貨，並交由家福股份有限公司販售
      。
    2.被告已經給付原告320,000元之授權金，以每個50元計算
      ，被告共可產銷6,400個，而被告自94年起迄今並未使用
      超6,400個，自不用再給付權利金。又該320,000元雖是於
      簽訂授權書前即給付原告，然被告並非向原告購買商品，
      亦非有何欠款，當然是支付使用專利的權利金。且是因為
      原告表示要先給錢，以後有用到再扣錢。而被告自94年8
      月簽訂前開授權書後，迄今共生產5216個使用原告所有系
      爭專利之皮箱，使用期間自94年11月起至96年中旬止即未
      再使用，尚未超過可使用之6,400個等語，資為抗辯。並
      聲明：
      (1)原告之訴及假執行之聲請均駁回。
      (2)如受不利之判決，願供擔保免為假執行。
二、下列事實為兩造所不爭執，並有原告提出之新式樣第087487
    號「皮箱角輪」專利證書、專利授權書、代收票據紀錄簿及
    被告提出（支票）客戶往來交易明細、「比佛利保羅」麻將
    格EVA加大拉桿箱銷售明細為證，及家福股份有限公司97年5
    月8日97家福法字第20080508號函檢送其之向新景皮件有限
    公司購買「比佛利保羅」旅行箱銷售明細表在卷可稽，自堪
    信為真實，本院採為判決之基礎。
  (一)兩造於94年8月間簽訂授權書，由原告將其所有新式樣第087
    487號「皮箱角輪」專利授權被告使用，被告應依產銷數量
    ，給付原告每個產品50元之權利金予原告。
  (二)被告自簽訂前項授權書後，迄今共生產5216個使用原告所有
    前項專利之皮箱，並交由家福股份有限公司販售。
  (三)被告於兩造簽訂第1項授權書前，曾分別於93年12月23日前
    由被告交付原告1紙面額120,000元之支票，於94年6月7日前
    ，由被告交付原告面額各160,000元、40,000元之支票各1紙
    ，且各該支票均在兩造簽訂第1項授權書前已兌現。
三、本件訴訟之爭點：
    關於被告給付原告320,000元部分，原告主張被告是給付其
    他原告專利聲請及維護費用，被告抗辯該320,000元即係給
    付本件授權費用，何者為有理由？
四、得心證之理由：
  (一)被告雖抗辯其就產銷系爭專利產品，已給付原告320,000元
    之授權金，且其自與原告簽訂系爭專利授權書後，迄今產銷
    數量未逾6,400個，不須再給付原告權利金等語。惟為原告
    所否認，並主張被告給付之320,000元，均在兩造簽訂系爭
    專利授權書之前，與本件原告請求給付之權利金無涉等語。
    經查，被告固曾經給付原告320,000元，然其給付之時間分
    為93年12月23日前由被告交付原告1紙面額120,000元之支票
    ，於94年6月7日前，由被告交付原告面額各160,000元、40,
    000元之支票各1紙，為兩造所不爭執，且有原告提出代收票
    據紀錄簿在卷可證，而93年12月23日、94年6月7日為原告將
    被告所交付支票委託銀行代收之日，是被告顯係在同日或之
    前即已將支票交付原告；惟兩造系爭專利授權書則是於94年
    8月22日始行簽訂，亦為兩造所不爭者；可知被告交付該320
    ,000 元之時間，確在兩造簽訂系爭專利授權書之前，於此
    時兩造就系爭專利授權之範圍、期間、權利金之計算等均未
    約明，被告如何可能於簽約前8個月，即預先給付系爭專利
    之授權金，被告抗辯其係預先給付權利金，顯悖於常情，難
    認被告之給付與系爭專利授權契約間，有對價關係。再如被
    告之給付係預先給付系爭專利之授權金，參諸一般常情，兩
    造其後既已正式簽訂書面契約，至少應會在授權書中載明被
    告已給付金額及扣款方式等意旨，以明責任；惟查兩造所訂
    之專利授權書，並無關於被告已預付款項之記載，是該被告
    於兩造簽訂系爭專利授權書前所為之給付，當非被告就系爭
    專利授權金所為之預付款。再被告既抗辯其之給付320,000
    元是為預付本件專利授權費用，自應就此有利於已之事實，
    負舉證之責。而查被告固提出（支票）客戶往來交易明細為
    證，然此僅足證明其有給付原告320,000元之事實，尚不足
    以證明其係給付本件系爭專利授權費用。況兩造間，除曾於
    94年8月22日簽訂本件系爭新式樣第087487號及新型第19186
    2號兩件專利簽訂授權書外，亦曾另於92年8月18日就原告所
    有新型第191862號專利簽訂授權書；及由被告與原告之配偶
    丁○○就其所有新型第M254130號「行李箱體構造改良」專
    利、新型第M245817號「可任意組合色彩之面板結構」專利
    簽訂授權書，約定給付授權金等情，有原告提出之授權書在
    卷可證，顯見兩造間關於專利授權之關係複雜，被告雖有給
    付原告320,000元，然其既遠在兩造簽訂系爭專利授權書之
    數月之前，應不足以證明該給付係供本件系爭專利授權金之
    用；此外被告並未舉證證明其於兩造簽訂專利授權契約前所
    給付之320,000元，確係為支付系爭專利授權金所為之給付
    ，是其抗辯已給付320,000元專利授權金之事實，即不足採
    信。
  (二)依兩造間簽訂授權書約定，原告將其所有新式樣第087487號
    「皮箱角輪」專利授權被告使用，被告應依產銷數量，給付
    原告每個產品50元之權利金予原告。且被告自簽訂授權書後
    ，迄今共生產5216個使用原告所有前項專利之皮箱，並交由
    家福股份有限公司販售，為兩造所不爭執者，而被告抗辯其
    已給付320,000元權利金等語，復不足採信；是原告依兩造
    專利授權契約之法律關係，得請求被告給付之金額應為260,
    800元（計算式：50元×5,216＝260,800元）。
  (三)給付有確定期限者，債務人自期限屆滿時起，負遲延責任。
    給付無確定期限者，債務人於債權人得請求給付時，經其催
    告而未為給付，自受催告時起，負遲延責任。其經債權人起
    訴而送達訴狀，或依督促程序送達支付命令，或為其他相類
    之行為者，與催告有同一之效力。民法第229條第1項、第2
    項定有明文。又遲延之債務，以支付金錢為標的者，債權人
    得請求依法定利率計算之遲延利息。但約定利率較高者，仍
    從其約定利率。應付利息之債務，其利率未經約定，亦無法
    律可據者，週年利率為百分之五，民法第233條第1項、第20
    3條亦有明文。本件原告對被告之專利授權契約債權，核屬
    無確定期限之給付，既經原告起訴而於97年3月26日送達訴
    狀，有送達證書可憑，被告迄未給付，當應負遲延責任。是
    原告請求自起訴狀繕本送達被告翌日即97年3月27日起，按
    週年利率5%計算之法定遲延利息，核無不合。
  (四)綜上所述，原告依專利授權契約之法律關係，請求被告給付
    260,800元，及自97年3月27日起至清償日止，按週年利率5%
    計算之利息，為有理由，應予准許。逾此部分之請求，為無
    理由，應予駁回。
  (五)本件判決原告勝訴部分，所命給付之金額未逾五十萬元，應
    適用民事訴訟法第389條第1項第5款之規定，依職權宣告假
    執行；又被告陳明願供擔保免為假執行，經核並無不合，爰
    酌定相當擔保金額宣告之。至於原告敗訴部分，其假執行之
    聲請即無宣告之依據，應併予駁回。
五、本件事證已臻明確，兩造其餘攻擊防禦方法及所舉證據，經
    審酌結果，與本件判決結論均無影響，爰不一一論述，附此
    敘明。
六、據上論結，本件原告之訴為一部有理由，一部無理由，依民
    事訴訟法第79條、第389條第1項第5款、第392條第2項，判
    決如主文。
中    華    民    國    97    年    9     月    16    日
                  民事第三庭    法  官  林源森
以上正本係照原本作成。
如對本判決上訴，須於判決送達後20日內向本院提出上訴狀（須
附繕本）。
中    華    民    國    97    年    9     月    16    日
                                書記官  黃士益


司法院資訊處製作；財團法人民間司法改革基金會備份。
